【裁判字號】    89,訴,1730
【裁判日期】    891121
【裁判案由】    妨害自由等
【裁判全文】
臺灣臺中地方法院刑事判決                        八十九年度訴字第一七三號
    公  訴  人  台灣台中地方法院檢察署檢察官
    被      告  乙○○
                甲○○
                丁○○
右列被告因妨害自由案件，經檢察官提起公訴（八十九年度調偵字第二二二號），本
院判決如左：
    主    文
乙○○、甲○○、丁○○被訴傷害部分，均公訴不受理。
甲○○、丁○○被訴妨害自由部分，均無罪。
    理    由
一、公訴意旨略以：被告乙○○係被告甲○○之父，且係被告丁○○之姐夫，分別具
    有家庭暴力防治法第三條第三款及第四款所定之家庭成員關係。被告乙○○於民
    國八十八年九月十五日下午七時五十分許，其飲酒後吐氣所含酒精成分達每公升
    零點八二毫克之狀態下，竟至台中市○○○路八六巷九五弄一六號，出手毆打被
    告甲○○（此部份未經告訴），而被告甲○○因不堪被告乙○○之毆打，遂亦基
    於傷害他人身體之犯意，出手毆打被告乙○○，致被告乙○○因此受有頭部、眼
    眶、胸部、右膝及臀部等處瘀腫之傷害。其後因被告丁○○欲予勸阻，被告乙○○遂基於傷害他人身體之犯意，持其所有機車置物箱內之螺絲起子及箝子各一支
    刺向被告丁○○，致被告丁○○受有腹部擦傷等之傷害。被告甲○○及丁○○遂
    共同基於剝奪他人行動自由之犯意聯絡，一同將被告乙○○壓制在地上，再由被
    告丁○○持被告乙○○之鞋帶綑綁被告乙○○之手腳，致被告乙○○無法動彈，
    而共同剝奪被告乙○○之行動自由。因認被告乙○○涉有刑法第二百七十七條第
    一項之傷害罪嫌；被告甲○○涉有同法第二百七十七條第一項之傷害罪嫌及同法
    第三百零二條第一項之妨害自由罪嫌；被告丁○○涉有同法第二百七十七條第一
    項之傷害罪嫌及同法第三百零二條第一項之妨害自由罪嫌。
二、按告訴乃論之罪，其告訴經撤回者，應諭知不受理之判決，此為刑事訴訟法第三
    百零三條第三款所明定。本件被告乙○○、甲○○及丁○○等三人，均經檢察官
    以刑法第二百七十七條第一項傷害罪提起公訴，依照同法第二百八十七條前段規
    定係屬告訴乃論之罪，茲經告訴人即被告丁○○、乙○○於第一審辯論終結前當
    庭撤回告訴，是就其等被訴傷害部分，自均應予諭知不受理之判決。
三、另本件公訴人認被告甲○○與丁○○共同涉有刑法第三百零二條第一項之妨害自
    由罪嫌，無非係以上開事實，業據被告甲○○及丁○○供承在卷，並有被害人乙○○指陳詳實，復有照片附卷足參，為其主要論據。
四、惟按行為不罰者，應諭知無罪之判決；又對於現在不法之侵害，而出於防衛自己
    或他人權利之行為，不罰，刑事訴訟法第三百零一條第一項及刑法第二十三條前
    段分別定有明文。訊據被告甲○○及丁○○固均對於其等確於上開時、地，共同
    將被告乙○○壓制在地上，再由被告丁○○以被告乙○○所著鞋子之鞋帶綑綁被
    告乙○○之手腳等情供承不諱且互核相符，惟仍均堅詞否認其等有妨害自由之犯
    行，均辯稱：係被告乙○○喝酒後先傷害其等，並仍持螺絲起子揮舞欲強行進入
    其等住處鬧事傷人，其等為免被告乙○○酒醉未醒傷及其等及該時在屋內之婦孺
    ，甫共同將被告乙○○壓制在地以取走螺絲起子，再以被告乙○○之鞋帶先行綁
    住被告乙○○之手腳等語。經查，被告甲○○及丁○○陳稱因被告乙○○喝醉酒
    欲進入上開住所，並與其等扭打，其等甫將被告乙○○壓制在地等情，為被告乙○○所是認，且有被告乙○○之酒精濃度測試值資料附卷足參，是已足認被告甲○○及丁○○陳稱其等壓制被告乙○○並綑綁手腳，確係因被告乙○○酒醉未醒
    ，而欲強行進入其等住所，然經制止無效，遂與其等發生扭打等情屬實。再者，
    觀諸證人丙○○、戊○○分別於本院調查中證稱，其等雖於被告乙○○持螺絲起
    子刺傷被告丁○○時業已報警，然因被告乙○○喝醉酒後力氣很大，且出手毆打
    被告甲○○，又持螺絲起子刺傷丁○○，並欲強行進入其等屋內鬧事，是被告甲○○及丁○○為免被告乙○○進入其等屋內而傷及他人，才將被告乙○○壓在地
    上而取走螺絲起子，再以鞋帶綁住被告乙○○之手腳等情，核與被告甲○○及丁○○所陳上情相符，益證被告乙○○確係於毆打被告甲○○，並先行以螺絲起子
    刺傷被告丁○○，復與被告甲○○及丁○○發生扭打，且仍於酒醉間猶持該螺絲
    起子揮舞，欲強行進入該時尚有丙○○、戊○○等人之上開住處鬧事不欲離去，
    而員警尚且無法及時趕至現場之際，為被告甲○○與丁○○共同壓制在地以取走
    手中之螺絲起子，並暫時取鞋帶綁住手腳，圖避免被告乙○○強行進入被告丁○○等人住處或揮拳傷人，亦即被告甲○○與丁○○辯稱其等係出於防衛自己及家
    人之生命、身體之安全及家居安寧，甫為上開行為等情，應堪採信。綜上論述，
    被告甲○○及丁○○上開所為，既係對於該時被告乙○○先行刺傷被告丁○○，
    並仍揮舞螺絲起子而欲強行侵入其等住宅之不法行為，於未及員警援助時適當之
    自濟行為，則當核與刑法第二十三條前段正當防衛之構成要件該當，揆諸前揭說
    明，被告甲○○與丁○○所為上開將被告乙○○壓制在地上，再行以鞋帶綁住被
    告乙○○手腳之行為，即屬不罰之行為，是就其等被訴妨害自由部分，自均應諭
    知被告甲○○及丁○○無罪之判決。
據上論斷，應依刑事訴訟法第三百零三條第三款、第三百零一條第一項前段，判決如
主文。
中      華      民      國      八十九    年      十一    月  二十一    日
                                  台灣台中地方法院刑事第六庭
                                      法  官  許  惠  瑜
右正本證明與原本無異。
如不服本判決，應於判決送達後十日內向本院提出上訴狀，上訴於臺灣高等法院臺中
分院( 須附繕本 )。
                                      書記官
中      華      民      國      八十九    年      十一    月  二十一    日
中      華      民      國      八十九    年      十一    月  二十一    日


司法院資訊處製作；財團法人民間司法改革基金會備份。
